【裁判字號】    94,訴,2123
【裁判日期】    950831
【裁判案由】    損害賠償
【裁判全文】
台灣台北地方法院民事判決
原      告  甲○○
被      告  丁○○
            乙○○
上列當事人間請求損害賠償事件，本院於中華民國95年 8月10日
言詞辯論終結，判決如下：
    主  文
被告丁○○、乙○○應連帶給付原告新台幣陸拾萬元，及被告丁○○自民國九十五年二月十三日起，被告乙○○自民國九十五年
一月十三日起，均至清償日止，按週年利率百分之五計算之利息
。
原告其餘之訴駁回。
訴訟費用由被告連帶負擔三分之一，餘由原告負擔。
本判決第一項於原告以新台幣貳拾萬元供擔保後，得假執行。
原告其餘假執行之聲請駁回。
    事實及理由
甲、程序方面：
一、按訴狀送達後，原告不得將原訴變更或追加他訴，但請求之
    基礎事實同一、擴張或減縮應受判決事項之聲明者，不在此
    限，民事訴訟法第255條第1項第2款、第3款分別定有明文。
    本件原告於民國94年5月5日起訴時原係請求被告丁○○、乙○○各給付新台幣（下同）30萬元，嗣雖於94年 8月29日變
    更其聲明而請求被告丁○○、乙○○應連帶給付 210萬元，
    惟原告為此訴之變更時，因其尚未補正起訴狀繕本而尚未送
    達被告二人，故參之前揭條文意旨，本院就原告此所為之訴
    之變更，自應予以准許。
二、本件被告丁○○未於言詞辯論期日到場、被告乙○○未於最
    後言詞辯論期日到場，核均無民事訴訟法第 386條所列各款
    情形，爰依原告之聲請，由其一造辯論而為判決。
乙、實體方面：
一、原告主張：被告乙○○、丁○○及訴外人吳韋德、林慶和基
    於使他人受流氓處分及偽證之犯意聯絡及行為分擔，先由訴
    外人吳韋德、林慶和於84年3月11日及同年3月13日前往台北
    市政府警察局大安分局向承辦之員警誣告原告有如附表一所
    示之流氓行為，並製作相關筆錄，嗣經台北市政府複審審核
    認定原告為情節重大流氓，而以84年度感裁字第71號移送鈞
    院治安法庭審理；被告乙○○、丁○○嗣承接前述誣告原告
    之目的，復於84年 9月20日至鈞院治安法庭就前開流氓案件
    有重要關係之事項，向承辦法官為如附表二所示之虛偽陳述
    ，致使鈞院治安法庭因誤信被告乙○○及丁○○之證詞，認
    定原告有如附表一所示之流氓行為而裁定交付感訓處分，雖
    經原告提出抗告，仍經台灣高等法院治安法庭裁定駁回而確
    定，原告因而自87年3月26日起至89月1月19日止，在台灣台
    東監獄岩灣分監接受感訓處分；被告丁○○、乙○○前述之
    偽證行為，除使原告名譽嚴重受損外，已對原告之家庭、事
    業及身心造成無法彌補之傷害，鈞院雖嗣以94年度訴緝字第
    68號刑事判決、台灣高等法院則以該院上訴字第4487號刑事
    判決，認定被告乙○○觸犯偽證罪、訴外人吳韋德、林慶和
    觸犯誣告罪而各判處有期徒刑在案，使原告獲得平反，惟原
    告因被告等及訴外人吳韋德、林慶和之行為所致生之損害實
    難估計，故爰依民法第185條第1項前段，請求被告應對於原
    告負連帶之損害賠償責任等語。並聲明：
    1.被告丁○○及乙○○應連帶給付原告 210萬元，及自起訴
      狀繕本送達之翌日至清償日止，按週年利率 5％計算之利
      息。
    2.前項訴之聲明，若其中任一被告已為給付，他被告就該給
      付之範圍內免給付義務。
    3.原告願供擔保，請准予宣告假執行。
二、被告乙○○未於最後言詞辯論期日到場，惟據其之前到庭陳
    述則以：伊與被告郭志成及訴外人吳韋德、林慶和都有參與
    誣告及偽證行為，伊當初由訴外人林慶和轉告係訴外人丙○○（業經原告撤回起訴）要伊去法院誣告原告有流氓行為，
    惟訴外人丙○○本身並未參與該誣告及偽證之行為等語。
三、被告丁○○經合法送達，未於言詞辯論期日到場，亦未提出
    書狀作何聲明或陳述。
四、本院得心證之理由：
  (一)按因故意或過失，不法侵害他人之權利者，負損害賠償責任
    ，故意以背於善良風俗之方法，加損害於他人者亦同；數人
    共同不法侵害他人之權利者，連帶負損害賠償責任﹔又不法
    侵害他人之身體、健康、名譽、自由、信用、隱私、貞操，
    或不法侵害其他人格法益而情節重大者，被害人雖非財產上
    之損害，亦得請求賠償相當之金額；民法第184條第1項、第
    185條第1項前段及同法第195條第1項前段分別定有明文。經
    查，原告前揭主張之事實，及訴外人吳韋德、林慶和及被告
    乙○○因涉犯誣告及偽證罪，業經本院以92年度訴字第 833
    號判決各判處有期徒刑9月，嗣3人均提起上訴，惟被告乙○○因上訴逾期而遭台灣高等法院駁回上訴確定；其餘 2人上
    訴亦均為台灣高等法院駁回而告確定，被告丁○○則另由本
    院（刑事庭）通緝中等情，業據原告提出台灣台北地方法院
    檢察署檢察官91年度偵字第 15468號起訴書、本院92年度訴
    字第 833號刑事判決書、台灣高等法院92年度上訴字第4487
    號刑事判決各 1件為證，復為被告乙○○所不爭執，並有本
    院調閱之入出監簡列表附卷可查（參本院卷第31頁），被告
    丁○○則對於原告主張之事實，於相當時期受合法通知，而
    於言詞辯論期日不到場，亦未提出準備書狀爭執，再參之被
    告乙○○於本院審理時陳稱：當初林慶和告訴我說，丙○○
    要我去法院開庭，陷害原告甲○○，當天我和丁○○去了，
    共去一次等語（參本院卷第84頁背面之95年3月9日言詞辯論
    筆錄），及其於台灣高等法院94年度上訴字第2606號刑事案
    件審理中證稱：業務經理林慶和指示我出庭作證，由林慶和
    告知作證之內容，當時尚有丁○○陪同作證等語（參卷附之
    該院94年度上訴字第2606號案件95年 5月10日審判程序筆錄
    ），堪信原告上述主張之事實為真正，則依首開規定，被告
    丁○○、乙○○即應對原告負損害賠償責任。
  (二)惟按慰藉金係以精神上所受無形之痛苦為準，非如財產損失
    之有價額可以計算，究竟如何始認為相當，自應審酌被害人
    及加害人之地位、家況、並被害人所受痛苦之程度、與其家
    屬之關係暨其他一切情事，定其數額；此亦有最高法院48年
    度台上字第 798號判例意旨可資參照。查本件原告因被告之
    偽造行為而入獄，名譽及身、心自由都受到重大傷害，自無
    可疑，是原告請求精神慰撫金，核屬有據。本院審酌原告係
    高工畢業，目前任職於長德有限電視股份有限公司，每個月
    薪金約2萬餘元，於台北市北投區有土地及房屋各1筆，並擁
    有小客車 1輛，被告乙○○係國中肄業，目前無業且無財產
    ，被告丁○○亦查無任何財產，此有本院95年3月9日言詞辯
    論筆錄1件及稅務電子閘門財產所得調件明細表3件在卷可憑
    （參本院卷第84頁、第85頁、第57頁至第82頁）等情，認原
    告得請求被告連帶賠償之慰撫金以60萬元為適當，其超過上
    開核准金額之慰撫金請求，則尚難允准許。從而，原告本於
    侵權行為之法律關係請求被告連帶給付60萬元，及自起訴狀
    繕本送達翌日即被告丁○○自95年 2月13日起（參本院卷第
    52頁）被告乙○○自95年 1月13日起（參本院卷第48頁背面
    ），均至清償日止，按週年利率 5％計算之利息，為有理由
    ，應予准許，逾此部分所為之請求，則為無理由，應予駁回
    。
五、本件事證已臻明確，兩造其餘之攻擊或防禦方法，經本院審
    酌後，認均與本件之結論無影響，茲不再一一論述，併予敘
    明。
六、又本件原告陳明願供擔保請准宣告假執行，就其勝訴部分，
    核無不合，爰酌定相當之擔保金額，予以准許；至原告敗訴
    部分，其假執行之聲請失所附麗，爰併予駁回。
七、訴訟費用負擔之依據：民事訴訟法第第79條、第85條2項。
中    華    民    國    95    年     8    月    31    日
                              民事第二庭法  官    黃蓓蓓
以上正本係照原本作成。
如對本判決上訴，須於判決送達後20日內向本院提出上訴狀。
中    華    民    國    95    年     8    月    31    日
                                     法院書記官   劉碧輝                                                                                                                   E
附表一：
┌──┬────────────────────────┐
│編號│內容                                            │
├──┼────────────────────────┤
│一  │於83年4月起，夥同手下3、4人，連續至桃園市○○路 │
│    │某丙所營商家白吃白喝，並持槍恐嚇，收取保護費，預│
│    │約每月交付保護費新台幣5萬元，否則即翻桌砸店。   │
├──┼────────────────────────┤
│二  │於83年10月份，夥同手下3、4人陸續至某丁所經營商家│
│    │白吃白喝，店家自其收款，渠即亮出手槍，翻桌恐嚇。│
│    │                                                │
└──┴────────────────────────┘
附表二：
┌──┬─────────┬──────────────┐
│編號│    時    間      │   證    述     內    容    │
├──┼─────────┼──────────────┤
│一  │被告乙○○於84年 9│證述內容略以：伊於83年 9月間│
│    │月20日下午 3時30分│至台北市○○路一家卡拉ＯＫ店│
│    │許，於本院治安法庭│任廚房職，甲○○於83年10月間│
│    │94年度感裁字第71號│與帶3、4人去店裡唱歌、喝酒 3│
│    │審理時，出庭作證。│、 4次，於結帳時表明到此消費│
│    │                  │是給老闆面子，有拿一把槍，並│
│    │                  │要求老闆每月給 3萬元保護費，│
│    │                  │否則還要來鬧。              │
│    │                  │                            │
├──┼─────────┼──────────────┤
│二  │被告丁○○於84年 9│證述內容略以：伊於83年 4月間│
│    │月20日下午 3時許，│，在桃園民生路卡拉ＯＫ店任職│
│    │許，於本院治安法庭│，甲○○與4、5人來喝酒，喝酒│
│    │94年度感裁字第71號│不給錢，還要收保護費，並曾掏│
│    │審理時，出庭作證。│槍出來說：「你們沒被槍打過？│
│    │                  │」，並叫老闆每月給 5萬元保護│
│    │                  │費，每次甲○○來時，老闆都躲│
│    │                  │起來，伊並不知道有無付保護費│
│    │                  │。                          │
└──┴─────────┴──────────────┘


司法院資訊處製作；財團法人民間司法改革基金會備份。
